臺灣高等法院臺中分院刑事判決　　　　　　　　　九十二年度上易字第二一七九號
　　上　訴　人　臺灣臺中地方法院檢察署檢察官
　　上　訴　人
　　即　被　告　丙○○
右上訴人因被告傷害案件，不服臺灣臺中地方法院九十二年度易字第二二七○號中華
民國九十二年十月二十一日第一審判決（起訴案號：臺灣臺中地方法院檢察署九十二
年度偵字第一五三四五號），提起上訴，本院判決如左：
      主  文
上訴駁回。
      事  實
一、丙○○係乙○○之夫，二人間具有家庭暴力防治法第三條第一款所定之家庭成員
    關係。乙○○婚後仍然在學，因丙○○懷疑乙○○於在校期間有不適當之行為（
    原審認乙○○在校期間，與其他男子交往，惟此部分尚無確切證據足以證明），
    而時生口角。嗣乙○○於民國九十一年十一月中旬離家未歸，丙○○遍尋不著，
    至九十一年十一月十六日上午九時許，乙○○方返回臺中市○○區○○街五十巷
    六之八號十樓之一雙方之家中，二人再生爭執，丙○○以乙○○所使用之電話手
    機及機車與所住之房屋均是其所購買，乃取走電話手機並要乙○○離開家門，乙
    ○○不從，丙○○遂基於傷害之犯意，竟以右手強拉乙○○，沿牆壁要強拉使乙
    ○○出門，致使乙○○頭部沿牆壁撞擊，至接近門口時，並使乙○○滑倒撞及鞋
    櫃，致乙○○受有頭部外傷、輕微腦震盪併後枕部頭皮挫傷等傷害。
二、案經乙○○訴請臺灣臺中地方法院檢察署檢察官偵查起訴。
      理  由
一、訊據被告丙○○對於其於當日確曾以手拉告訴人乙○○至門口之事實，固不諱言
    ，惟矢口否認有傷害告訴人乙○○之犯行，辯稱：伊係以右手拉乙○○左手出門
    ，從書桌到大門口約有四、五步，伊一直問手機簡訊到底是誰發的，因她三天未
    歸，伊要她交代清楚再進來，所以拉她出去；當伊拉她到門口時她不出去，伊就
    按她的手機，她就往前衝要搶手機，因踩到鞋子所以往後倒；她起先往前衝，後
    來她要搶手機所以往後拉，她碰到伊之手及手機，沒有抓穩就往後倒致造成傷害
    ；伊在拉乙○○時，並未碰到牆壁，到門口時是乙○○搶手機致往後仰，碰到鞋
    櫃致造成傷害，伊並未故意傷害乙○○云云。另亦引用原審審理時辯稱：
（一）告訴人與伊結婚後仍然在學校就讀，詎告訴人在校期間不顧其已為人妻已為人
      母之身分，常與其他異性往來，與告訴人交往之男子甚且於告訴人之手機簡訊
      中留下「剛在騎車沒注意到抱歉．．．．考試加油喔」「想抱也想偷親」「．
      ．．乖乖念書喔」「想妳」「．．手機要記得喔，我想吵妳可以嗎？．．．．
      嗚．．靜不下來了．．偷偷想妳，不吵妳」等親蜜語詞，且告訴人常與其同班
      同學於上課期間以筆談方式，表示告訴人有許多人追「已成慣例」等語，更有
      甚者，告訴人於九十二年十一月中旬，無故離家三天並徹夜未歸，該三日期間
      ，伊屢以電話撥打告訴人所執用之0000000000號行動電話，但告訴
      人於該三日皆將行動電話關機，伊遍尋不著告訴人身影，至九十一年十一月十
      六日上午九時許，告訴人突然由外歸來，伊詢問告訴人該三日為何不見蹤影，
      告訴人始終不理不睬，並向伊表示不要管太多，期間伊發現告訴人所使用之前
      開0000000000號行動電話手機，告訴人將之藏放於家中房間之書桌
      後面底下處，伊因此將上開手機拿至客廳詢問告訴人為何將手機藏於該處，是
      否有不可告知之祕密，伊為查明告訴人以該手機與該異性友人款款深情之證據
      ，便找尋手機內之簡訊內容為何，惟告訴人深怕事跡洩露，便將身體撲向伊，
      欲搶去伊右手所持之手機，此時，伊身體向旁移動，告訴人撲向前去至重心不
      穩，致告訴人自己之頭部輕微碰到客廳之鞋櫃，告訴人起身後即奪門而出，未
      再歸來。
（二）本件告訴人所提之診斷證明書有五件，第一、二紙診斷證明書於九十年十一月
      十七、同月二十二日所開立，內容僅載明為「頭痛．．」等，並未見有「外傷
      」之記載，惟其後三紙於南投之南雲醫院所開立診斷證明書，卻出現「頭部外
      傷」等字眼，顯與經驗法則不符，蓋前二張診斷證明書最接近事實發生日，既
      然未載有任何外傷，為何事隔十多日後，另三紙診斷證明書卻出現有「外傷」
      之記載，令人懷疑。再者，本件係因告訴人不顧其已為人妻已為人母之身分，
      仍在外結交親蜜之異性男友，且三日在外未歸，案發當日係因伊尋得告訴人之
      手機，因而以右手持手機，左手以指按其手機面板上之鍵盤，欲查詢簡訊內容
      ，且伊本人左手為中度殘障，因肩膀至手臂處神經叢萎縮，左手手臂無法使力
      ，當時是以右手持手機，左手又為中度殘障之情形，如何用手抓告訴人之頭部
      撞牆，又如何以左手使力呢？是故，告訴人所指訴顯與事實不符；再者如前所
      述，伊當時絕無傷害告訴人之故意，且伊僅將身體往旁挪移，係告訴人自己重
      心不穩，致頭部碰觸鞋櫃，伊當時根本無法預見及注意告訴人頭會碰觸到鞋櫃
      ，因此伊亦無任何應注意能注意而未注意之過失情事，是伊亦未觸犯刑法第二
      百八十四條第一項前段之過失傷害罪嫌云云。
二、經查：
（一）前開犯罪事實，業經告訴人乙○○於檢察官偵查中、原審審理暨於本院行準備
      程序、審理時指訴甚為詳細，被告丙○○固以前詞置辯，惟被告於於警詢時供
      稱：有出手拉乙○○出去（離開屋內），乙○○左手被拉扯時有被抓傷（見偵
      查卷第五頁），於檢察官偵查時復供稱：其將乙○○從房間裏拉出來，結果乙
      ○○不小心踩到鞋櫃旁的鞋子，然後她的後腦就撞到鞋櫃而受傷（見偵查卷第
      十五頁），於原審法院行準備程序為調查時，也坦承出手拉告訴人之手，從房
      間拉到客廳（見原審卷九十二年九月十九日準備程序筆錄）；於本院準備程序
      時坦承：我拉她左手出門，從書桌到大門口約四、五步。．．．我要她交代清
      楚再進來所以拉她出去（見本院卷第一一０頁）於本院審理時則供稱：有用右
      手拉告訴人之左手，且有要告訴人出去（見本院卷第一五三頁）。依被告前開
      供述，已經足以認定被告係以傷害告訴人之故意。而出手強拉告訴人出門致跌
      撞受傷，而非因過失造成告訴人受傷，被告雖然辯解稱當時其右手拿手機左手
      殘障，無從出手強拉告訴人，乃為推諉卸責之詞。
（二）被告係屬中度肢障之事實，有殘障手冊一紙、照片四幀附卷可憑（見本院卷第
      一七四頁、第一七五頁）。而被告於檢察官偵查中雖然供稱：非拉告訴人之頭
      髮，惟告訴人乙○○係被害人，就被傷害之經過，記憶自然比加害之被告為清
      晰，而乙○○係被拉之後跌倒受傷，以告訴人身體健全而被告左手殘障且右手
      無法舉起重物之情形以觀察，若被告係出手拉告訴人之手，當不會導致告訴人
      跌倒，應係被告以手拉告訴人之手以外身體之部位，告訴人方會因重心不穩而
      跌倒，是被告上開以右手拉告訴人左手之辯解即無可採信。
（三）被告雖然以告訴人自九十一年十一月十七日至許內兒科治療頭部外傷，迄至九
      十一年十二月十八日至南雲醫院就診為止，前後共計一個月又二日，則告訴人
      頭部傷勢必十分嚴重；如需要治療一個多月，何以九十一年十一月二十二日至
      許內兒科診所治療後，中間連續四日均未就醫，直至九十一年十一月二十六日
      始至南雲醫院就診，復休息二十多日，直至九十一年十二月十八日始復至南雲
      醫院就診；且許內兒科原本開給告訴人之診斷書上沒有寫瘀血，而嗣後之函文
      竟然多寫瘀血。而質疑告訴人所提出許內兒科診所及南雲醫院所出具之診斷證
      明書所載之傷害，並非告訴人當日所受之傷害，不足以證明診斷書所載之傷勢
      係被告所為，純係事後自行所為，嫁禍於被告云云。惟經本院查詢告訴人係於
      九十一年十一月十七日、同年月二十二日前往許內兒科診所治療二次，九十一
      年十一月十七日頭部檢查有瘀血，十一月二十二日瘀血尚未痊癒；而告訴人復
      於九十一年十一月二十六日上午至南雲醫院外科門診，主訴遭人攻擊後頭部痛
      及噁心，頸部疼痛，診斷為輕微腦震盪，九十一年十二月十八日及九十二年一
      月一日因仍有頭痛症狀及眩暈，再次複診，病歷記載後枕部頭及腫痛判斷應為
      挫傷所致等事實，有許內兒科診所九十二年十二月十一日函、南雲醫院九十二
      年十二月十七日函各一紙在卷可資憑證（見本院卷第一一五頁、第一一七頁）
      ，顯然告訴人自九十一年十一月十七日起確曾因受傷而至診所或醫院就診等事
      實要無疑義。且告訴人所提出之許內兒科診所於九十一年十一月十七日、同年
      月二十二日所出具之診斷證明書各一紙內容均記載「頭痛」，而嗣後所提出之
      南雲醫院診斷證明書三紙係記載「頭部外傷」固有不同，但告訴人係先至許內
      兒科診治，再至南雲醫院進行治療，顯然告訴人係於受傷之後，先到小診所醫
      治，才再到大醫院診察，因此告訴人所提出之診斷證明書內容稍有不同，而大
      醫院醫師之診察較為詳細，告訴人之陳述，與常情並無不符，尚難以告訴人所
      提出許內兒科診斷書中未記載「頭部外傷」，認告訴人嗣後所提之南雲醫院所
      記載「頭部外傷」，與經驗法則不符。是尚不得因告訴人曾於中間中斷診治，
      即遽謂告訴人之傷純係事後自行所為，嫁禍於被告。另被告質疑許內兒科診所
      當時所出具之診斷證明書未書寫「瘀血」，嗣後之函文竟記載「瘀血」，但告
      訴人當時係蓄長頭髮，在許內兒科時，如未將告訴人頭髮掀開，即難發現有告
      訴人有瘀血情形，迄至南雲醫院診療時，始將告訴人頭髮掀開，而發現有瘀血
      ，業經告訴人陳述在卷（見本院卷第一五０頁），告訴人所陳，尚屬合理，況
告訴人所提出之許內兒科診所出具之診斷證明書均記載「頭痛」、「眩暈」，
      所呈現之症狀不低於「瘀血」，被告此部份之質疑，亦無法為被告有利之認定
      。是被告上開辯解自無可採取。
（四）綜上所述，告訴人所受之傷害，確實係被告出手強拉所致，被告之上開行為與
      告訴人所受之傷害間，具有相當因果關係，本件事證明確，被告犯行堪以認定
      。至於告訴人所提「女人傳給丙○○的簡訊內容」、「錄音帶譯文」、家裡及
      車上女人用品等證物，均僅係證明渠與被告間之感情及生活並不融洽，及其懷
      疑被告不軌行為而已，但與本件之傷害案件，並無直接之關連，自不予參酌；
      而被告稱告訴人在校期間仍然與其他男子交往，惟被告就此部分並未提出相關
      具體之證據，則此部分亦僅係被告之懷疑而已，既無明確證據足以證明，自不
      得予以具體認定，附此敘明。
三、核被告丙○○所為，係犯刑法第二百七十七條第一項之普通傷害罪，因其與告訴
    人係配偶關係，屬家庭暴力防治法第二條第二項之家庭暴力罪。原審引用家庭暴
    力防治法第三十條第一項，刑法第十一條前段、第二百七十七條第一項、第四十
    一條第一項前段、第七十四條第一款，罰金罰鍰提高標準條例第一條前段、第二
    條之規定，並審酌被告犯罪之動機、目的、手段、所生之危害及其品行、智識程
    度與犯罪後之態度暨與被害人之關係等一切情狀，量處拘役十日，並諭知易科罰
    金之折算標準。復認被告未曾受有期徒刑以上刑之宣告，有台灣高等法院被告全
    國前案紀錄表一紙附卷可憑，雖其仍未賠償告訴人之損害，但係一時氣憤而出手
    傷害，情節非屬嚴重，認所宣告之刑，應可使被告知所警惕，而無再犯之虞，爰
    併予宣告緩刑二年，並依家庭暴力防治法第三十條第一項之規定，諭知緩刑期間
    付保護管束，以啟自新。本院復斟酌被告純係懷疑告訴人有不適當之行為，而為
    上開違法行為，且雙方目前仍係夫妻，已育有子女，再觀察告訴人之傷勢等各項
    情狀。認原審判決對被告之認事用法均無違誤，量刑亦稱允當。被告提起上訴，
    空言指摘原判決不當，即無理由，應予以駁回。上訴人臺灣臺中地方法院檢察署
    檢察官據告訴人之請求，以被告之辯解不實在，而原審法院僅量處拘役十日，顯
    然量刑過輕為由，提起上訴，並於審理期日當庭表示具體求刑有期徒刑二月，但
    原審判決業已斟酌上開各項情況，而據以量刑，本院復斟酌其他各項情狀，認原
    審判決之認定並無瑕疵，上訴人臺灣臺中地方法院檢察署檢察官之上訴，亦無理
    由，應予駁回。
據上論斷，應依刑事訴訟法第三百六十八條，判決如主文。
本案經檢察官甲○○到庭執行職務。
中      華      民      國    九十三    年      一      月     二十     日
                              　　 臺灣高等法院臺中分院刑事第三庭
                                  　　　 審判長法  官　陳　朱  貴
                                               法　官  廖  柏　基
                                        　　　 法　官  胡  忠  文
右正本證明與原本無異。
不得上訴。
                                               書記官  魏　維　廷
中      華      民      國　  九十三     年      一      月    二十     日
附錄論罪科刑法條：
中華民國刑法第二百七十七條第一項：
傷害人之身體或健康者，處三年以下有期徒刑、拘役或一千元以下罰金。
                                                              　　　　　Ｆ
